【裁判字號】    99,上易,715
【裁判日期】    990603
【裁判案由】    妨害自由等
【裁判全文】
臺灣高等法院刑事判決                 99年度上易字第715號
上  訴  人  臺灣板橋地方法院檢察署檢察官
被      告  乙○○
            丁○○
上列上訴人因被告妨害自由等案件，不服臺灣板橋地方法院98年
度易字第 190號，中華民國98年12月25日第一審判決（起訴案號
：臺灣板橋地方法院檢察署96年度偵字第 29181號），提起上訴
，本院判決如下：
    主  文
上訴駁回。
    理  由
壹、公訴意旨略以：被告乙○○、丁○○與姓名年籍不詳、綽號
    「小江」之成年人，共同基於重利之犯意，以刊登報紙分類
    廣告方式尋找急需用錢之不特定人，分別於民國96年5月5日
    下午4時許、同年7月5日下午4時許，在臺北縣新莊市○○街
    155 巷24弄19號3樓告訴人甲○○住處及1號（即該社區警衛
    室）前等處，趁告訴人需款孔急之際，貸予新臺幣（下同）
    100,000元、100,000元，約定每七日為一期，每期收取18,0
    00元、25,000元不等之利息，以此方式取得與原本顯不相當
    之重利，同時要求甲○○交付本票及支票作為債務之擔保。
    嗣告訴人無力繳納利息，被告二人於96年8月16日下午5時許
    ，前往告訴人住處社區警衛室，向告訴人恫稱：「如果再不
    還錢的話，要找人來拉白布條，讓你住不下去」等語，以加
    害自由、名譽之事恐嚇告訴人，致其心生畏懼而危害於安全
    ，因認被告二人與「小江」共同涉犯刑法第344 條之重利罪
    嫌、第305 條之恐嚇危害安全罪嫌等語。
貳、按犯罪事實應依證據認定之，無證據不得認定犯罪事實；又
    不能證明被告犯罪者，應諭知無罪之判決，刑事訴訟法第15
    4條第2項、第301條第1項分別定有明文。此所謂認定犯罪事
    實之證據，係指足以認定被告確有犯罪行為之積極證據而言
    ，該項證據自須適合於被告犯罪事實之認定，始得採為斷罪
    資料。苟積極證據不足為不利於被告事實之認定時，即應為
    有利於被告之認定，不必有何有利之證據，更不能以推測或
    擬制之方法，以為裁判之基礎。又刑事訴訟上證明之資料，
    無論其為直接或間接證據，均須達於通常一般之人均不致有
    所懷疑，而得確信其為真實之程度，始得據為有罪之認定，
    若其關於被告是否犯罪之證明未能達此程度，而有合理性懷
    疑之存在，致使無從形成有罪之確信，即不得遽為不利被告
    之認定（最高法院29年上字第3105號、30年上字第816 號、
    40年台上字第86號、76年台上字第4986號判例參照）。再按
    告訴人之指訴，係以使被告判罪處刑為目的，故多作不利於
    被告之陳述，自不得以其指訴為被告犯罪之唯一證據；亦即
    ，告訴人之陳述如無瑕疵，且就其他方面調查又與事實相符
    ，固足採為科刑之基礎，倘其陳述尚有瑕疵，則在未究明前
    ，自不得遽採為論罪科刑之根據；而所謂無瑕疵，係指被害
    人所為不利被告之陳述，與社會上之一般生活經驗或卷附其
    他客觀事證並無矛盾而言，至所謂就其他方面調查認與事實
    相符，非僅以所援用之旁證足以證明被害結果為已足，尤須
    綜合一切積極佐證，除認定被告確為加害人之外，在推理上
    無從另為其他合理原因之假設而言（最高法院52年台上字第
    1300號、61年台上字第3099號判例、92年度台上字第5580號
    判決參看）。此外，認定犯罪事實所憑之證據，固不以直接
    證據為限，間接證據亦應包含在內，惟採用間接證據時，必
    其所成立之證據，在直接關係上，雖僅足以證明他項事實，
    而由此他項事實，本於推理之作用足以證明待證事實者，方
    為合法，若憑空之推想，並非間接證據（最高法院32年上字
    第67號判例要旨參照）。
、檢察官起訴認被告二人共同涉犯重利、恐嚇危害安全罪嫌，
    無非係以：
    (一)告訴人於警詢、偵訊中之指述；
    (二)證人即告訴人之友人黃榮化證述被告二人有於起訴書所載
      之時、地，以言詞恫嚇告訴人之證言等，為其論據。
肆、訊據被告二人於偵查中、原審及本院審理時，均堅決否認有
    何重利或恐嚇危害安全之罪嫌。就重利罪嫌部分，被告乙○○辯稱：我與告訴人結識後，96年6 月間經告訴人邀約出資
    投資蘭花以短期獲利，我就向丁○○借了200,000 元而湊足
    450,000 元後交予告訴人，告訴人並交付如附表二編號二至
    五號所示之支票以為擔保，我再將支票轉交付丁○○，嗣附
    表二編號三至五所示之支票屆期經提示遭退票，丁○○向我
    詢問後，我們才一起去和告訴人協商清償債務之事，並沒有
    重利的情事；被告丁○○則辯稱以：我原本並不認識告訴人
    ，是乙○○向我調借現款，並交付附表二編號二、三、五所
    示之支票，俟支票退票後，經向乙○○詢問，才認識告訴人
    ，對於告訴人與乙○○間之金錢關係，我並不清楚。就起訴
    書所載之恐嚇罪部分，被告二人則均辯稱：該次係告訴人第
    三次邀同我們協商債務，我們到告訴人住處後，因告訴人佯
    稱不在家，我們就到告訴人住的公寓對面等待，隨即有巡邏
    員警將我們帶回派出所，才知道是告訴人報警，之後告訴人
    與黃榮化也有到派出所，因員警告訴我們告訴人表示不用提
    告，所以當天沒作任何筆錄就離開派出所，我們離開派出所
    後再度前往告訴人住處，經與附表二、三所示支票之發票人
    即告訴人住處之社區總幹事黃基德請我們再與告訴人協調後
    ，我們二人與告訴人、黃榮化就在告訴人住處社區警衛室前
    中庭協商，因協商未果，我們就離開，當時並未對告訴人有
    何恐嚇言詞，也沒有去拉白布條說要讓她住不下去等語置辯
    。
伍、本院之認定：
一、程序之證據能力─
    按被告以外之人於審判外之言詞或書面陳述，除法律有規定
    者外，不得作為證據。又被告以外之人於審判外之陳述，雖
    不符合同法第159條之1至第159條之4之規定，但經當事人於
    審判程序同意作為證據，法院審酌該言詞陳述或書面陳述作
    成時之情況，認為適當者，亦得為證據；當事人、代理人或
    辯護人於法院調查證據時，知有第159條第1項不得為證據之
    情形，而未於言詞辯論終結前聲明異議者，視為有前項之同
    意。刑事訴訟法第159條第1項及第159條之5分別定有明文。
    本件檢察官及被告二人，於言詞辯論終結前，就本件卷內被
    告以外之人於審判外之陳述（包括人證、書證），均表示不
    爭執（見本院卷第33頁、99年5月20日審判筆錄第3頁），且
    均同意作為證據，經本院審酌該等證據之作成情況，核無違
    法取證或其他瑕疵，認均適為本案認定事實之依據，依刑事
    訴訟法第159條之5規定，均有證據能力。
二、實體之認定─
（一）重利罪嫌部分：
      檢察官認被告二人共同涉犯以高額利息借款予告訴人之重
      利罪嫌部分，僅有告訴人之指訴為據，經查：
  １、被告二人堅決否認有借款予告訴人或貸以重利之情形，則
      告訴人究竟是在何報紙、看到何種借款之分類廣告，才會
      聯絡「小江」之人向其借款？此部分檢察官並未舉證以實
      其說，告訴人迄本院審理時，亦始終無法提出所看到的廣
      告以供本院查證。是以，告訴人是否曾看報紙向被告乙○○借款、被告乙○○是否貸以高利之指訴，已有疑問。
  ２、告訴人固不否認曾收到被告乙○○交付之金錢，然對於收
      受原因及細節部分，所述多所不一：
    (1)就繳付利息部分，告訴人於警詢時指稱：我向對方借10
      0,000元，利息七天一期，每期18,000元，後來我又借100
      ,000元，利息每期為七天，每期約為22,000元至25,000元
      等語（見偵查卷第6 頁）；告訴人於檢察官偵訊時指稱
      ：我自96年5月初向乙○○第一次借款100,000元，第二次
      於96年7月初再向乙○○借款100,000元，總計借款二次，
      乙○○叫我簽發各100,000 元的本票二張，還有叫我押黃
      基德的支票三張，金額共280,000 元、黃榮化簽發的本票
      （金額380,000 元）一張及我的身分證影印本一張；我第
      一次向乙○○借款時，利息是75,000元，之後一星期繳交
      利息18,0 00元。我共繳八次約154,000元，第一次借款的
      本利都已在96年7月初還清，之後我又在96年7月初再借10
      0,000元，我有立一張100,000元本票及拿黃基德的100,00
      0 元的支票押給乙○○，乙○○則借我75,000元現金，利
      息是每星期一交付25,000元，第二次借款的利息已繳付四
      次約100,000 元，乙○○或小江都會到我住家樓下向我收
      取等語。二相比較，告訴人之指述已有出入。
    (2)關於交付予乙○○之黃基德支票張數部分，告訴人於偵查
      中均陳稱交付黃基德支票係為供擔保，就利息支付方式，
      指稱係由被告二人或「小江」至其社區樓下收取金錢，並
      就借款原因陳稱係因單親家庭要照顧二名小孩且其本身罹
      病、生活經濟拮据所致（見偵查卷第5頁至第8頁、第33頁
      至第34頁、第43頁至第44頁）。
      即，告訴人在偵查中均未提及自己係以客票即黃基德簽發
      的支票兌現方式支付利息及其係為友人黃基德的債務而出
      面向被告二人為借款等情。
    (3)告訴人於原審審理時在法院提出所函調、詳如附表一所示
      、黃基德支票存款帳戶中各該面額100,000 元支票提領情
      形前，就向被告二人借款及支付利息方式，證稱：我之所
      以與被告二人有金錢往來是96年5 月間，黃基德先前簽發
      一張面額170,000 元的支票，因屆期支票帳戶存款不足而
      向我週轉，我為了替黃基德籌措金錢，才會依報紙分類廣
      告內容打電話向被告二人借款100,000 元，乙○○實際交
      付75,000元，其並交付票載日期為七日後、由我背書、面
      額100,000 元之黃基德支票給乙○○，該紙支票兌現後，
      乙○○會再拿75,000元借我，之後，我再以同樣方式交付
      同金額、票期為七日、由我背書的黃基德支票，如此循環
      交付支票並收受現款而維持10萬元之借款額度約達三個月
      期間，直到我因為無法再支付利息時，才報案等語（見原
      審卷第39頁反面至第41頁反面、第81頁至第88頁反面、第
      199頁至第200頁，本院99年5月20日審判筆錄第7頁）。雖
      證人黃基德已於98年2 月11日因故辭世（有個人基本資料
      查詢結果在卷可憑），以致無法傳喚其到庭接受詰問，然
      ，經提示黃基德支票存款帳戶自96年1月17日至同年7月27
      日間，僅於同年3月3日有一紙面額170,000 元之支票兌現
      紀錄，並無其他面額170,000 元之支票兌現紀錄，並就此
      紀錄，訊問告訴人何以與其所證述替黃基德籌款的時間及
      支票兌現扣抵利息的期間與次數均不符時，告訴人復稱已
      無法記清其與被告乙○○往來的期間、黃基德並非一次向
      其調借170,000 元、向被告乙○○借款的本金需要一張支
      票及二張保證支票等語（見原審卷第199頁至第200頁、第
      202 頁），但就為何證稱每次都是交付黃基德簽發、面額
      100,000 元支票予乙○○，及何以會有如附表二編號四所
      示之面額150,000 元支票之情形時，告訴人則始終無法具
      體說明，並指稱「我只知道趕緊處理三點半（按：即銀行
      結束營業時間），他們怎麼要求我就怎麼做」。
  ３、是以，依告訴人於警詢、偵查及原審之證言，除關於支付
      借款的利息金額與方式，前後指述有所歧異外，亦與卷附
      如附表二所示、黃基德支票帳戶之兌現紀錄不符，此有陽
      信商業銀行新福分行於98年2月26日出具之陽信新福字第9
      80004號函暨檢附之黃基德開戶資料與退票紀錄、於98年3
      月16日出具之陽信新福字第980006號函暨檢附之黃基德票
      據資料、於98年4月1日出具之陽信新福字第980008號函及
      於98年10月12日出具之陽信新福字第980038號函等分別附
      於原審卷第20頁至第30頁、第43頁至第49頁、第52頁、第
      214頁至第224頁可佐。況，如依告訴人於原審翻異前詞證
      述其係每週交付面額100,000 元之支票給被告，待於下週
      兌現後，被告會再借75,000元，以維持100,000 元之借款
      額度，並以此方式繳交該每週25,000元之利息，則告訴人
      於第一次借款後，每週均應有100,000 元之資金可供存入
      黃基德之支票帳戶，此種支付利息方式，亦即，由借款人
      於應支付利息時，支付與本金相同之金額予貸與人，而由
      貸與人自該金額扣抵利息後，再將該餘額交還借款人之借
      款支付利息方式，除顯與通常因自己無足夠資金而貸款，
      多係於借貸後清償本金前僅先支付利息之借款支付利息方
      式不同外，依此種支付利息方式以及借款人的經濟狀況，
      是否有借款需要，顯非無疑（亦即，依本件告訴人指訴之
      支付利息方式，於第一次借款後之隔週，即有逾實借得金
      額之款項可茲使用，依此種資力，難認其有借款之必要）
      。再者，就告訴人自陳其借款動機，前於偵查中係陳稱因
      單親家庭且身體有病故有經濟拮据之狀況，惟於原審審理
      後即改稱係替友人黃基德調度金錢，其本身並不缺錢、不
      須借款等，前後差異甚大。是本院依上開情狀，認告訴人
      證言之可信性過低，且與函查後得知、詳如附表二所示之
      各該支票兌現紀錄之客觀事證不符，自難僅依告訴人之指
      述即遽認被告二人有告訴人指訴之重利犯行。
（二）恐嚇危害安全罪嫌部分：
      檢察官之起訴書係以告訴人之指訴及證人黃榮化之證言為
      據，查：
  １、按刑法第305 條恐嚇罪之成立，係行為人以加害之事恫嚇
      被害人後，被害人須因而心生畏怖、不安之感覺，通知加
      害之內容，亦須限於所列舉之生命、身體、自由、名譽及
      財產之事；單純揚言將至他人住處附近拉白布條表示抗議
      之意，雖對於被抗議者在鄰里間之生活可能受影響、或可
      能被鄰居指指點點，然此舉尚與刑法之恐嚇危害安全罪之
      惡害通知有別。
  ２、經本院再次向告訴人確認，其當庭指稱：被告二人到我住
      處催債，他們在我公寓樓下叫我的名字，要我下去，我不
      得已就報警，從派出所離開後，他們又回到我住處樓下，
      對我說若不還錢就要拉白布條、讓我住不下去，我覺得他
      們如果真的這樣做，會讓我沒有面子在那裡住下去等語（
      見本院99年5月20日審判筆錄第7頁）。是以，因被告二人
      與告訴人間的確有債權債務關係，被告二人在多次向告訴
      人催討未果後，縱使確有對告訴人表示若不還錢就要到其
      住處外拉白布條、讓其住不下去，然此言論充其量只是讓
      告訴人覺得會因此讓鄰居知道自己有負債、臉上無光，但
      並未使告訴人因而產生危害生命、身體等安全之恐懼感，
      依上開說明，究與刑法恐嚇危害安全罪之構成要件有間。
  ３、再查，證人黃榮化係與告訴人之同居人，其證言之憑信性
      ，已有疑義，且告訴人於偵查中均指稱當時在場之警衛陳
      明川亦有在場聽聞被告曾出言恐嚇，惟經檢察官傳訊證人
      陳明川，其已當庭具結證稱其並未聽聞該情等語（見偵查
      卷第53頁至第55頁，結文附於同卷第56頁），告以上情後
      ，告訴人隨即改稱不知道當時陳明川是否有聽聞該情（見
      偵查卷第54頁）。依上事證，告訴人之指訴確與客觀事證
      不符，證人黃榮化證言之可信性既有存疑，證人陳明川復
      又證稱未聽聞該情，自難認被告二人有告訴人所指訴之恐
      嚇危害安全犯嫌。
三、從而，本件依現存卷內證據，被告二人之辯詞，雖有瑕疵，
    惟並無積極證據可認被告二人確係有公訴意旨所指之重利、
    恐嚇危害安全之犯罪事實存在，自不能認定被告二人共同涉
    犯有重利、恐嚇危害安全罪嫌，依前揭法律規定及判例要旨
    ，自應就被告二人均為無罪之諭知。
陸、檢察官雖不服原審諭知被告二人無罪之判決，提起上訴，指
    稱：
一、告訴人雖就借款次數前後所述有異，然就其借款期間、各期
    利息金額及借款時乃以開票後支票兌現方式作為清償借款本
    金等情所述，則大致相符，且就告訴人借款100,000 元卻僅
    能拿到75,000元乙情觀之，其向被告等人所為之借款係以預
    扣利息方式為之，是告訴人此部分前後所述，並無二致；至
    告訴人原指稱每週於支票兌現時支付利息乙節，應係借款期
    間內有多次交付支票而有所誤解，實際上自告訴人前後均指
    稱每次交付面額100,000元支票僅取得75,000 元之現金，即
    可推知上情。告訴人雖對於借款原因偶有描述不清之情形，
    惟本件借款為96年，距離審理時已二年有餘，自難要求告訴
    人對於各項細節均能記憶清晰、明確無誤，原審判決未慮及
    此，亦未交代何以不採信告訴人該部分之證述，逕認告訴人
    對於借款原因之描述與事實不符，其該部分論述亦有判決不
    備理由及違背經驗法則之嫌。
二、證人黃榮化雖為告訴人之同居友人，然其對於被告二人前往
    告訴人住處社區警衛室恫嚇乙情，已明確證述，原審判決未
    能指出黃榮化證言有何矛盾或有何跡象顯示僅為維護告訴人
    所言，僅以該證人與告訴人間為同居友人關係，即率認黃榮
    化證言之憑信性有疑，則原審判決此部分亦有判決不備理由
    之瑕疵。
柒、本件檢察官起訴書所列證據及卷內訴訟資料，已經本院逐一
    剖析，參互審酌，無從獲得有罪之心證，均如前述。檢察官
    上訴意旨，並未提出任何新事證，僅就原審採證及認事再為
    爭執，告訴人之指述既有上開矛盾之處，以檢察官所提出之
    證據尚難遽認被告二人有何起訴意旨所指之犯行，認上訴意
    旨核無理由，其上訴應予駁回。
捌、被告乙○○就其被訴之重利罪嫌部分，既經本院為無罪之諭
    知，則臺灣臺北地方法院檢察署以99年度偵字第7352號檢察
    官併辦意旨書移送本院併案審理之被告乙○○另涉犯重利犯
    行部分，自與本件被訴之重利犯行無何事實上或裁判上一罪
    之關係，且本院傳訊證人即移送併案審理部分之告訴人丙○○，經其當庭辨認後，亦具結證稱並不是向被告乙○○借款
    、從沒見過被告乙○○等語（見本院99年5 月20日審判筆錄
    ），是以，本院自應退回併辦部分，由檢察官另為處理，附
    此敘明。
據上論斷，應依刑事訴訟法第368條，判決如主文。
本案經檢察官劉異海到庭執行職務。
中    華    民    國    99    年    6     月    3     日
                  刑事第十三庭審判長法  官  曾德水
                                    法  官  崔玲琦
                                    法  官  遲中慧
以上正本證明與原本無異。
不得上訴。
                                    書記官  陳韋杉
中    華    民    國    99    年    6     月    4     日
┌──────────────────────────────────────────────┐
│附表一：黃基德支票存款帳戶自96.01.17至96.07.27面額100,000元支票之支付紀錄                   │
├──┬─────┬─────┬────┬────┬────┬─────┬──────────┤
│編號│支票票號  │票載發票日│票面金額│背書人  │委任取款│帳戶付款日│備註                │
│    │          │          │        │        │背書人  │          │                    │
├──┼─────┼─────┼────┼────┼────┼─────┼──────────┤
│ 一 │AC0000000 │96.05.31  │10萬元  │無      │余勝元  │96.05.31  │無證據可認該委任取款│
│    │          │          │        │        │        │          │背書人與被告二人有關│
├──┼─────┼─────┼────┼────┼────┼─────┼──────────┤
│ 二 │AC0000000 │96.06.05  │10萬元  │無      │余勝元  │96.06.05  │同上                │
├──┼─────┼─────┼────┼────┼────┼─────┼──────────┤
│ 三 │AC0000000 │96.06.05  │10萬元  │甲○○  │洪錦松  │96.06.05  │同上                │
├──┼─────┼─────┼────┼────┼────┼─────┼──────────┤
│ 四 │AC0000000 │96.06.25  │10萬元  │甲○○  │陳玉龍  │96.06.25  │同上                │
├──┼─────┼─────┼────┼────┼────┼─────┼──────────┤
│ 五 │AC0000000 │96.06.27  │10萬元  │甲○○  │陳玉龍  │96.06.27  │同上                │
├──┼─────┼─────┼────┼────┼────┼─────┼──────────┤
│ 六 │AC0000000 │96.07.05  │10萬元  │甲○○  │蘇鴻真  │96.07.05  │1.同附表三編號一所示│
│    │          │          │        │        │        │          │  之支票。          │
│    │          │          │        │        │        │          │2.由被告丁○○以其女│
│    │          │          │        │        │        │          │  友蘇鴻真提示兌現。│
├──┼─────┼─────┼────┼────┼────┼─────┼──────────┤
│ 七 │AC0000000 │96.07.06  │10萬元  │甲○○  │林伯雄  │96.07.06  │無證據可認該委任取款│
│    │          │          │        │        │        │          │背書人與被告二人有關│
├──┼─────┼─────┼────┼────┼────┼─────┼──────────┤
│ 八 │AC0000000 │96.07.09  │10萬元  │甲○○  │蘇鴻真  │96.07.09  │1.同附表三編號二所示│
│    │          │          │        │        │        │          │  之支票。          │
│    │          │          │        │        │        │          │2.由被告丁○○以其女│
│    │          │          │        │        │        │          │  友蘇鴻真提示兌現。│
└──┴─────┴─────┴────┴────┴────┴─────┴──────────┘
┌──────────────────────────────────────────────┐
│附表二：被告二人持有之由告訴人交付、黃基德簽發之支票                                        │
├──┬─────┬─────┬────┬────┬────┬─────┬──────────┤
│編號│支票票號  │票載發票日│票面金額│背書人  │委任取款│兌現結果  │備註                │
│    │          │          │        │        │背書人  │          │                    │
├──┼─────┼─────┼────┼────┼────┼─────┼──────────┤
│ 一 │AC0000000 │96.07.05  │10萬元  │甲○○  │蘇鴻真  │兌現      │1.同附表二編號六所示│
│    │          │          │        │        │        │          │  之支票。          │
│    │          │          │        │        │        │          │2.由被告丁○○以其女│
│    │          │          │        │        │        │          │  友蘇鴻真提示兌現。│
├──┼─────┼─────┼────┼────┼────┼─────┼──────────┤
│ 二 │AC0000000 │96.07.09  │10萬元  │甲○○  │蘇鴻真  │兌現      │1.同附表二編號八所示│
│    │          │          │        │        │        │          │  之支票。          │
│    │          │          │        │        │        │          │2.由被告丁○○以其女│
│    │          │          │        │        │        │          │  友蘇鴻真提示兌現。│
├──┼─────┼─────┼────┼────┼────┼─────┼──────────┤
│ 三 │AC0000000 │96.07.10  │10萬元  │甲○○  │蘇鴻真  │退票      │由被告丁○○以其女友│
│    │          │          │        │        │        │          │蘇鴻真提示遭退票。  │
├──┼─────┼─────┼────┼────┼────┼─────┼──────────┤
│ 四 │AC0000000 │96.07.11  │15萬元  │甲○○  │施人傑  │退票      │由被告乙○○以其友人│
│    │          │          │        │        │        │          │施人傑提示遭退票。  │
├──┼─────┼─────┼────┼────┼────┼─────┼──────────┤
│ 五 │AC0000000 │96.07.13  │10萬元  │甲○○  │蘇鴻真  │退票      │由被告丁○○以其女友│
│    │          │          │        │        │        │          │蘇鴻真提示退票。    │
├──┼─────┴─────┴────┴────┴────┴─────┴──────────┤
│附註│１、編號三、五所示之支票，於退票後由被告丁○○持有，經被告二人與告訴人於98年12月8日和 │
│    │    解後，已由丁○○交還告訴人（見原審98年度附民字第614號和解筆錄）。                 │
│    │２、編號四所示之支票，於退票後由被告乙○○持有，經被告二人與告訴人於98年12月8日和解後 │
│    │    ，已由乙○○交還告訴人（見原審98年度附民字第614號和解筆錄）。                     │
└──┴───────────────────────────────────────────┘

司法院資訊處製作；財團法人民間司法改革基金會備份。
